臺灣板橋地方法院刑事判決　　　　　　　　　　　　　九十年度易字第二九七三號
　　公　訴　人　臺灣板橋地方法院檢察署檢察官
　　被　　　告　乙○○
右列被告因贓物案件，經檢察官聲請簡易判決處刑（九十年度偵字第四○二五號），
本院認不得以簡易判決處刑，改依通常程序審理，判決如左：
    主  文
乙○○無罪。
    理  由
一、公訴意旨如聲請簡易判決處刑書所載〔如附件〕。
二、按犯罪事實應依證據認定之，無證據不得推定其犯罪事實，又不能證明被告犯罪
    應諭知無罪之判決，刑事訴訟法第一百五十四條、第三百零一條第一項分別定有
    明文。又認定犯罪事實應憑積極證據，倘積極證據不足以為不利於被告事實之認
    定時，即應為有利被告之認定，更不必有何有利之證據，最高法院三十年上字第
    八一六號著有判例，所謂「積極證據足以為不利被告事實之認定」，依據同院七
    十六年臺上字第四九八六號判例意旨，係指據為訴訟上證明之全盤證據資料，在
    客觀上以達於通常一般之人均不致於有所懷疑，而得確信被告確曾犯罪之程度；
    若未達到此一程度，而有合理懷疑之存在時，即無從為被告有罪之確信。
三、公訴人認被告乙○○涉犯收受贓物罪嫌，無非以被害人甲○○之指述暨贓物認領
    保管單壹紙為其論據。訊據被告堅決否認有何收受贓物犯行，辯稱：當時「玲玲
    」拿墜子及戒子還有簽帳單（指信用卡消費簽帳單）給伊，來抵欠伊的錢，她（
    指「玲玲」）告訴伊這是她阿姨買給她的，伊才會收，伊拿金子（指Ｋ金墜子及
    Ｋ金戒子）還有簽帳單給珠寶店老闆，伊確實不知「玲玲」拿給伊的東西是贓物
    等語。經查：
（一）刑法第三十四章關於贓物犯之規定，係針對行為人故意收受、搬運、寄藏、故
      買或牙保贓物，而在事後助成他人財產犯罪目的之惡性予以處罰，並非藉此課
      一般人民以協助追贓之責。故贓物罪責之成立與否，實取決於能否積極證明行
      為人有此犯罪故意為斷，非以被告在客觀上所收受、搬運、寄藏、故買或牙保
      之物係贓物為已足，若不能確證此項犯意果然存在，即不得遽論被告以贓物犯
      之罪責。
（二）被告自警訊伊始，堅決否認具贓物之認識〔參見偵卷第四頁背面、第二十四頁
      背面，暨本院九十一年二月二十六日訊問筆錄及審判筆錄〕，被害人甲○○就
      被告如何而有贓物之認識，自始至終未見一詞〔參見偵卷第六頁背面、第三十
      頁背面〕，依被害人甲○○指述情節，無從懸揣被告如何而有贓物之認識。而
      「贓物認領保管單」僅能證明起訴書所示Ｋ金墜子、Ｋ金戒子各乙枚係「贓物
      」，究難據此一端遽謂被告具贓物之認識。
（三）又證人即被告持前揭Ｋ金墜子、Ｋ金戒子各乙枚典當之銀樓業者傅月圓於警訊
      時陳稱：「（妳為何知道該Ｋ金戒子及Ｋ金墜子為甲○○所有？）因為甲○○
      的Ｋ金戒子及Ｋ金墜子是來我這裡訂做的，而且乙○○所帶來的Ｋ金戒子及Ｋ
      金墜子有甲○○刷卡的收據，所以我印象特別深刻一眼就認出來。」等語（偵
      卷第八頁背面），則衡情被告果已有贓物之認識，豈有再持該Ｋ金墜子及Ｋ金
      子戒子等贓物（內有原銷售銀樓出具之保證書）至原銷售之銀樓要求典當，並
      出示購買時之刷卡收據，致立遭銀樓負責人報警查獲之理？
四、綜上所述，本件實無積極證據證明被告有收受贓物之犯罪事實，而公訴人前開憑
    以認定被告成立收受贓物罪嫌之論據，在客觀又顯未達於通常一般之人均不致於
    有所懷疑，而得確信被告確曾犯此罪之程度，自有合理懷疑之存在，難以前揭罪
    嫌相繩。此外，復查無其他積極證據足認被告有何公訴人所指收受贓物之犯行，
    既不能證明被告犯罪，應依法諭知其無罪之判決。
據上論斷，應依刑事訴訟法第三百零一條第一項，判決如主文。
本案經檢察官馬凱蕙到庭執行職務
中      華      民      國      九十一      年      四    月  二十二    日
                                  臺灣板橋地方法院刑事第四庭
                                          法  官  李  崇  豪
右正本證明與原本無異。
如不服本判決，應於判決送達後十日內，向本院提出上訴狀。
                                          書記官  金  和  國
中      華      民      國      九十一      年      四    月  二十二    日
